臺灣臺南地方法院刑事判決
公　訴　人　臺灣臺南地方法院檢察署檢察官
被　　　告　乙○○
　　　　　　　　　（現另案於臺灣臺南監獄臺南分監執行中）
上列被告因違反毒品危害防制條例案件，經檢察官提起公訴（九
十六年度毒偵字第七八五號），於準備程序就犯罪事實全部為有
罪之陳述，本院合議庭裁定本案由受命法官獨任行簡式審判程序
，判決如下：
    主  文
乙○○施用第一級毒品，累犯，處有期徒刑壹年。
    事  實
一、乙○○前於民國（下同）九十年、九十二年間，因違反毒品
    危害防制條例案件，先後經本院以九十年度訴字第一三三二
    號、九十二年度訴字第一二一三號判決分別判處有期徒刑八
    月、十月確定，兩案接續執行，於九十三年十月十五日縮短
    刑期假釋出監並付保護管束，甫於九十四年二月八日保護管
    束期滿，以執行完畢論。
二、其曾於九十年間，因違反毒品危害防制條例案件，經本院以
    九十年度毒聲字第七八０號裁定送勒戒處所執行觀察、勒戒
    後，因認有繼續施用毒品傾向，復經本院以九十年度毒聲字
    第一八九九號裁定令入戒治處所施以強制戒治，經本院以九
    十一年度毒聲字第二三四號裁定停止戒治付保護管束出所，
    嗣因保護管束期間違反保護管束應遵守事項情節重大，再經
    本院以九十一年度毒聲字第一六０五號裁定撤銷停止戒治，
    令入戒治處所施以強制戒治，於九十二年八月七日執行完畢
    釋放。
三、詎猶不知戒除毒癮，於上開強治戒治執行完畢釋放後五年內
    ，明知海洛因係毒品危害防制條例第二條第二項第一款所明
    定之第一級毒品，不得持有及施用，竟基於反覆施用第一級
    毒品海洛因之犯意，自九十五年十一月間某日起至同年十二
    月十九日止，在臺南縣永康市○○○街一二二巷一五號住處
    等地，以注射方式施用第一級毒品海洛因多次。嗣因其屬臺
    南縣警察局永康分局毒品列管應受尿液採驗人口，於九十五
    年十二月二十日上午九時許，為警通知前往採驗尿液，並經
    其同意採集尿液送驗結果呈嗎啡陽性反應而知悉上情。
四、案經臺南縣警察局永康分局報告臺灣臺南地方法院檢察署檢
    察官偵查起訴。
    理  由
一、本件被告乙○○所犯為死刑、無期徒刑、最輕本刑為三年以
    上有期徒刑以外之罪，亦非屬高等法院管轄之第一審案件，
    其於準備程序進行中，先就被訴事實為有罪之陳述，經法官
    告知簡式審判程序之旨，並聽取檢察官之意見後，依刑事訴
    訟法第二百七十三條之一第一項、第二百七十三條之二等規
    定，裁定由受命法官獨任進行簡式審判程序，且不受同法關
    於證據能力認定及調查方式之限制，合先敘明。
二、上開事實，有下列事證可資證明：
  (一)被告乙○○於警偵訊及本院審理時對前開犯罪事實均坦承不
    諱。
  (二)又查，被告於九十五年十二月二十日上午九時三十分許，為
    警經其同意採集尿液送驗，先以酵素免疫分析法（EIA）進
    行篩檢，再以氣相層析質譜儀（GC/MS）確認結果，呈嗎啡
    陽性反應，此有臺南縣警察局永康分局應受尿液採驗人尿液
    檢體採集送驗紀錄表、正修科技大學超微量研究科技中心九
    十六年一月三十日出具之檢驗報告各一份在卷可稽。按海洛
    因係由嗎啡經化學合成而製得，經注射進入人體後，因代謝
    而分解又生成嗎啡，因此施打海洛因後，由尿液檢驗結果仍
    為嗎啡反應，核屬科學上正常合理現象，併此敘明。綜上各
    情相互勾稽，足證被告確有施用第一級毒品海洛因之事實，
    因此，被告前開自白核與事實相符，本件事證至臻明確，被
    告犯行洵堪認定。
三、論罪科刑
  (一)按觀察、勒戒或強制戒治執行完畢後，五年以內再犯毒品危
    害防制條例第十條之罪者，檢察官應依法追訴，同條例第二
    十三條第二項定有明文。查被告有犯罪事實欄二所載執行強
    制戒治完畢，於九十二年八月七日釋放出所等情，有臺灣高
    等法院被告前案紀錄表及臺灣臺南地方法院檢察署刑案資料
    查註紀錄表各一件在卷可憑。其於強制戒治執行完畢釋放後
    五年內再犯本件施用第一級毒品海洛因之罪，揆之上述規定
    ，即應依法追訴、審理。
  (二)次按海洛因係毒品危害防制條例第二條第二項第一款所明定
    之第一級毒品，禁止非法持有及施用，是以，核被告前開所
    為，係犯毒品危害防制條例第十條第一項之施用第一級毒品
    罪。其持有第一級毒品海洛因之低度行為，為進而施用之高
    度行為所吸收，不另論罪。
　(三)又查，被告多次施用第一級毒品海洛因之犯行，應論以集合
    犯之包括上一罪，其理由如下：
  1.查毒品危害防制條例第二條第二項所稱之毒品，乃指具有成
    癮性、濫用性及對社會危害性之麻醉藥品與其製品及影響精
    神物質與其製品，換言之，施用該等毒品而違反同條例第十
    條之犯罪行為人，其本質上即具有成癮性、反覆性施用毒品
    之病態性犯罪行為人。又參以被告有犯罪事實欄二所載之執
    行觀察勒戒、強制戒治，於九十二年八月七日執行完畢釋放
    後；復於九十年、九十二年間，因違反毒品危害防制條例案
    件，先後經本院以九十年度訴字第一三三二號、九十二年度
    訴字第一二一三號判決分別判處有期徒刑八月、十月確定，
    兩案接續執行，於九十三年十月十五日縮短刑期假釋出監並
    付保護管束，甫於九十四年二月八日保護管束期滿，以執行
    完畢論；再於九十五年間，因違反毒品危害防制條例案件，
    經本院以九十五年度訴字第一四八三號判決判處有期徒刑一
    年確定等多次施用毒品之前科，此有前開臺灣高等法院被告
    前案紀錄表一件在卷可佐，足徵其對於施用毒品之主觀意志
    薄弱，再佐以被告施用毒品之時間密集性，顯見被告確有依
    賴毒品之成癮性而有反覆施用第一級毒品之習慣。
  2.次查，刑事法若干犯罪行為態樣，本質上原具有反覆、延續
    實行之特徵，立法時既予特別歸類，定為犯罪構成要件之行
    為要素，則行為人基於概括之犯意，在密切接近之一定時、
    地反覆實行之複次行為，倘依社會通念，於客觀上認為符合
    一個反覆、延續性之行為觀念者，於刑法評價上，即應僅成
    立一罪。學理上所稱「集合犯」係指職業性、營業性或收集
    性等具有重複特質之犯罪均屬之，例如經營、從事業務、收
    集、販賣、製造、散布等行為概念，此有最高法院九十五年
    度臺上字第一０七九號判決意旨可資參照，由此可知「集合
    犯」之概念並非我國刑事法所不採者。而衡之毒品危害防制
    條例第二條所規範之毒品既因具有高度之成癮性及濫用性，
    施用毒品之行為本身，顯然具有反覆性及持續性之特徵，如
    將「反覆多次施用毒品行為」評價為數罪，顯與刑罰過度評
    價禁止原則相悖，並有違憲法所揭櫫之比例原則，是以，本
    院參酌被告有施用毒品之習慣以及施用毒品之犯罪特性，認
    被告自九十五年十一月某日起至同年十二月十九日止之多次
    施用第一級毒品海洛因之犯行，應予評價為「集合犯」之包
    括一罪。
　(四)第查，被告乙○○有犯罪事實欄一所載因施用毒品而經判決
    處刑確定之前科一節，亦有前開臺灣臺南地方法院檢察署刑
    案資料查註紀錄表及臺灣高等法院被告前案紀錄表各一份在
    卷可按，依前開說明，其受有期徒刑執行完畢後五年內故意
    再犯本件有期徒刑以上之罪，為累犯，應依刑法第四十七條
    第一項之規定應加重其刑。
  (五)復按刑事訴訟法第二百九十四條第一款規定，案件曾經判決
    確定者，應為免訴之判決，係以同一案件，已經法院為實體
    上之確定判決，該被告應否受刑事制裁，即因前次判決而確
    定，不能更為其他有罪或無罪之實體上裁判。此項原則，關
    於實質上一罪或裁判上一罪，其一部事實已經判決確定者，
    對於構成一罪之其他部分，固亦均應適用，但此種情形，係
    因審判不可分之關係，在審理事實之法院，對於全部犯罪事
    實，按照刑事訴訟法第二百四十六條規定本應予以審判，故
    其確定判決之既判力，亦自應及於全部之犯罪事實，若在最
    後審理事實法院宣示判決後，始行發生之事實，既非該法院
    所得審判，即為該案判決之既判力所不能及，檢察官或自訴
    人如就此部發生之事實依法起訴，既不在曾經確定判決之範
    圍以內，即係另一犯罪問題，受訴法院仍應分別為有罪或無
    罪之實體上裁判（最高法院三十二年度上字第二五七八號判
    例要旨）。查本件被告前於九十五年七月二十六日下午某時
    許施用第一級毒品海洛因之犯行，經本院於九十五年十月二
    十五日言詞辯論終結，並於同年十月三十日對外宣示九十五
    年度訴字第一四八三號判決一情，業經本院調閱前開案卷查
    核明確，依前開說明，前開判決既判力時點應以九十五年十
    月三十日宣示判決時為準，從而，本件起訴書所載被告於九
    十五年十一月間起施用第一級毒品部分，既未在前開確定判
    決既判力範圍內，本院自得審理，併此敘明。
  (六)爰審酌被告有多次施用毒品前科，已見前述，素行不良，又
    因施用毒品案件，甫經本院於九十五年十月三十日，以九十
    五年度訴字第一四八三號判決判處有期徒刑一年，猶不思戒
    絕革除惡習，於前開判決後未及一月，又因施用毒品案件，
    為警查獲，顯未因前判決科刑及入監服刑，而記取教訓，已
    屬不該，第念被告施用毒品之犯行，在性質上乃屬自我戕害
    身心健康之行為，暨其犯罪手段、次數、時間密集性、所生
    危害、犯後坦承犯行態度尚佳等一切情狀，爰量處如主文所
    示之刑，以資懲戒。
據上論斷，應依刑事訴訟法第二百七十三條之一第一項、第二百
九十九條第一項前段，毒品危害防制條例第十條第一項，刑法第
十一條前段、第四十七條第一項，判決如主文。
本案經檢察官甲○到庭執行職務。
中　　華　　民　　國　　96　　年　　4 　　月　　26　　日
                  刑事第四庭   法  官  黃欣怡
以上正本證明與原本無異
如不服本判決應於送達十日內向本院提出上訴
                               書記官  陳怡吟
中　　華　　民　　國　　96　　年　　4 　　月　　26　　日
附錄本案論罪科刑條文：
毒品危害防制條例第10條
施用第一級毒品者，處 6 月以上 5 年以下有期徒刑。
施用第二級毒品者，處 3 年以下有期徒刑。
